【裁判字號】    94,易,2481
【裁判日期】    950309
【裁判案由】    詐欺
【裁判全文】
臺灣臺中地方法院刑事判決              94年度易字第2481號
公  訴  人  台灣台中地方法院檢察署檢察官
被      告  甲○○
上列被告因詐欺案件，經檢察官提起公訴（94年度偵字第15891號）
，本院判決如下：
    主    文
甲○○幫助共同意圖為自己不法之所有，以詐術使人將本人之物
交付，累犯，處有期徒刑陸月，如易科罰金，以參佰元折算壹日
。
    犯罪事實
一、甲○○前於民國八十八年間因犯竊盜案件，經本院判處有期
    徒刑六月確定，於八十九年四月十四日執行完畢，猶不知悔
    改，其可預見將金融帳戶之存摺、提款卡、印章及密碼交付
    他人，足供他人詐騙財物以供匯款之用，竟基於幫助詐欺之
    不確定故意，將其於九十四年三月三十日在中國信託商業銀
    行文心分行所開立之0000000000000號帳戶之
    存摺一本、金融卡一張、印章一枚及金融卡密碼等資料，於
    開戶後至九十四年四月五日凌晨三時許前，在不詳地點，交
    付予姓名、年籍及住居所均不詳之成年男子（下稱甲男），
    以此方式幫助甲男，供其領取不法犯罪所得之使用，嗣該甲
    男與不詳姓名之成年女子自稱「小婷」，基於共同意圖為自
    己不法所有之詐欺取財之犯意聯絡，於九十四年四月五日凌
    晨三時許，先推由小婷在奇摩網站「六K聊天室」，與乙○
    ○聊天，隨即佯以可援交，乙○○不疑有它，而以電話以之
    聯絡，旋由甲男復佯以要先匯款，乙○○信以為真，而陷於
    錯誤，先依其指示，至中國信託銀行的存款機將現金新台幣
    六千元匯至甲○○所開立之上開000000000000
    0號帳戶內，數分鐘後乙○○打電話與甲男確認是否收到時
    ，甲男又佯稱仍需六千元為由，乙○○並接續於上開同日時
    之數分內，再依指示續操作存款機，而將現金六千元匯至甲
    ○○上開帳戶內，其後乙○○發覺有異，始知受騙。
二、案經乙○○訴由臺中市警察局第五分局報請臺灣臺中地方法
    院檢察署檢察官偵查起訴。
    理    由
一、訊據被告甲○○固坦承曾開立前開帳戶，然矢口否認涉有上
    揭犯行，辯稱：伊確實未提供上開帳戶供他人使用，伊於開
    立帳戶後，將該帳戶之存摺、提款卡、印章連同密碼等物放
    置於腳踏車前置物箱內丟掉了，丟掉了二、三天就去辦理掛
    失等語。惟查：
（一）不詳姓名之甲男、小婷於上揭時地，以上揭詐騙乙○○之
      方式，使其接續匯款至被告上開帳戶，並提領詐騙款項等
      情，業經被害人乙○○於警訊、偵查及本院指訴甚詳，並
      有被告甲○○在中國信託商業銀行開立帳號000000000000
      0號帳戶之基本資料、交易清單及乙○○匯款時之自動櫃
      員機現金提款交易明細表乙紙附卷可參。足見被告上開中
      國信託帳戶確係供詐騙之人使用。至公訴人於起訴書雖僅
      記載被害人乙○○被騙六千元，但被害人被騙之數目係於
      同一時地接續被騙二次，各六千元等情，已據其指述如前
      述，也與上揭資料相符，是公訴人僅記載六千元尚有錯認
      ，應予更正，附此敘明。
（二）至被告雖以前揭情詞置辯，然查，被告於警詢中先稱：開
      戶後即騎其腳踏車回家，當時將帳戶等物放在腳踏車籃子
      內，不知如何遺失，但其有於９４年４月５日或４日打電
      話掛遺失等語；其偵查中稱以：開完戶後，未馬上回家，
      而是去釣蝦場，帳戶等物放在腳踏車籃子，可能在該處被
      拿走了，一直至四月三或日才想起發現不見了，就去掛失
      等語。綜其供述除如何返家乙節，顯有不符外，掛失時間
      亦不相符，是供述是否可信已非無疑。再者，上開帳戶等
      物，均屬重要之物，豈有任放在騎腳車之籃子內而曝露在
      外而未放在身上之理，即令曝露在外，亦極為容易發現，
      況其內放有印章、存摺及帳戶均極易思及之物，一旦遺失
      莫不甚為惶恐，更何況當天其乃專程前往辦理開戶，更不
      可能未發現已遺失。是被告上開所辯，在在與常理有違，
      顯不足採，上開帳戶顯係被告提供予他人使用無疑，再衡
      諸常情，今日一般人至金融機關如銀行開設帳戶使用，係
      極為方便容易且迅速之事，苟有使用金融存款帳戶之正當
      用途，自以使用其本人或可信賴之親友申請之帳戶，最為
      便利安全，且苟非具意圖以他人帳戶從事不法用途，並藉
      以逃避查緝，自無使用他人帳戶之理。是依一般人通常之
      知識、經驗，均應知任意提供自己帳戶予無信賴關係之他
      人使用，易致他人藉該帳戶取得不法犯罪所得，且欲以之
      隱匿帳戶內資金之實際取得人之身分；又被告已三十餘歲
      之成年人，且於警詢中自承有高職肄業之學歷，對此自難
      諉為不知。又近來以各種方式詐欺取財之犯罪類型層出不
      窮，該等犯罪，多數均係利用他人帳戶作為詐欺所得財物
      之出入帳戶，並經媒體廣為披載，被告對此當無不知之理
      ，則縱使並不確知所提供之帳戶，係遭他人用以對被害人
      詐欺取財，亦無法確知取得帳戶之人係以何種方法於何時
      地為詐欺取財之具體內容，惟對於其所提供之上揭帳戶，
      將遭人作為詐欺取財犯行所得財物匯入及提領之工具使用
      ，應有概括之認識，且可預見其發生，竟仍同意提供，顯
      對帳戶供他人取得不法犯罪所得之用，亦不違背其本意，
      且其無確信帳戶不至遭利用為犯罪之用，仍將帳戶提供他
      人，足認被告實有幫助他人犯罪之不確定故意。
（三）綜上所述，本件事證明確，被告上揭幫助詐欺取財犯行，
      堪予認定。
二、查被告僅參與提供金融機關帳戶予他人供詐欺取財使用，並
    無證據證明其有參與詐欺取財之行為，或有與本件詐欺取財
    之詐騙之人有詐欺之犯意聯絡，是被告基於幫助之意思，參
    與詐欺取財構成要件以外之行為，為幫助犯。核被告所為，
    係犯刑法第三十條第一項、第三百三十九條第一項之幫助詐
    欺取財罪。又被告有如事實欄所載之前科，有臺灣臺中地方
    法院檢察署刑案資料查註紀錄表、臺灣高等法院被告前案紀
    錄表各一紙在卷可按，其受有期徒刑之執行完畢後五年以內
    再犯本件有期徒刑以上之罪，為累犯，應依刑法第四十七條
    規定加重其刑。再被告幫助詐騙之共同正犯二人犯上開詐欺
    罪，為從犯，依刑法第三十條第二項之規定，按正犯之刑減
    輕其刑，並依法先加後減之。爰審酌被告提供帳戶供他人非
    法使用，使詐騙集團之人易於得手，助長詐欺之犯罪風氣，
    嚴重危害社會治安，然其本身未實際參與本件詐欺取財之犯
    行，責難性較小，暨被告於本院審理時，仍矢口否認犯行之
    犯罪後態度等一切情狀，量處如主文所示之刑，並諭知易科
    罰金之折算標準，以資懲儆。
據上論斷，應依刑事訴訟法第二百九十九條第一項前段，刑法第
三十條第一項、第二項、第三百三十九條第一項、第四十七條、
第四十一條第一項前段，罰金罰鍰提高標準條例第一條前段、第
二條，判決如主文。
中    華    民    國    95    年    3    月    9    日
                  刑事第三庭  審判長  法  官 張靜琪
                                      法  官 郭妙俐
                                      法  官 吳進發
以上正本證明與原本無異。
如不服本判決，應於收受送達後10日內向本院提出上訴書狀（應
附繕本）。
                                      書記官 李國敬
中    華    民    國    95    年    3    月    9    日
附錄科刑法條：
中華民國刑法第339條
 (普通詐欺罪)
意圖為自己或第 3 人不法之所有，以詐術使人將本人或第 3 人
之物交付者，處五年以下有期徒刑、拘役或科或併科1000元以下
罰金。


司法院資訊處製作；財團法人民間司法改革基金會備份。
